臺灣屏東地方法院刑事判決　　　　　　　110年度易字第928號
公　訴　人　臺灣屏東地方檢察署檢察官
被　　　告　林天生




上列被告因竊盜案件，經檢察官提起公訴（110 年度偵字第1086
4 號），被告於準備程序中就被訴事實為有罪之陳述，經告知簡
式審判程序之旨，並聽取當事人之意見後，經本院合議庭裁定由
受命法官獨任進行簡式審判程序，判決如下：
    主  文
林天生犯如附表編號1 至3 「主文」欄所示之罪，共參罪，均累
犯，各處如附表編號1 至3 「主文」欄所示之刑。就所處得易科
罰金部分，應執行有期徒刑捌月，如易科罰金，以新臺幣壹仟元
折算壹日。
    事  實 
一、林天生意圖為自己不法之所有，基於竊盜之犯意，分別於如
    附表編號1 至3 所示之時間、地點，以如附表編號1 至3 所
    示之方式，竊取如附表編號1 至3 所示陳慈霞、黃詠鋒及吳
    雨恩所管領之如附表編號1 至3 所示財物。嗣經警接獲黃詠
    鋒報案後循線調查，始悉上情。
二、案經黃詠鋒訴由屏東縣政府警察局屏東分局報告臺灣屏東地
    方檢察署檢察官偵查後起訴。
    理  由
一、本件被告林天生所犯係死刑、無期徒刑、最輕本刑為3 年以
    上有期徒刑以外之罪，其於準備程序進行中就被訴事實為有
    罪之陳述，經受命法官告知簡式審判程序之旨，並聽取檢察
    官、被告之意見後，本院合議庭認無不得或不宜改依簡式審
    判程序進行之情形，爰依刑事訴訟法第273 條之1 第1 項規
    定，裁定由受命法官進行簡式審判程序。又本件所引屬於被
    告以外之人於審判外陳述之傳聞證據，依同法第273 條之2
    規定，不受第159 條第1 項關於傳聞法則規定之限制，依法
    有證據能力，合先敘明。
二、上開事實，業據被告於警詢、偵查及本院審理中均坦承不諱
    （見警卷第5 至7 反頁；偵卷第61至63頁；本院卷第82、94
    頁），核與證人即告訴人黃詠鋒、證人即被害人陳慈霞、吳
    雨恩、證人李春佑於警詢證述之情節互為相符（見警卷第8
    至25頁），並有屏東縣政府警察局屏東分局萬丹分駐所110
    年10月20日員警偵查報告、內政部警政署刑事警察局110 年
    10月7 日刑紋字第1108007876號鑑定書暨附件指紋照片、刑
    事案件證物採驗紀錄表、車牌號碼0000-00 號引擎、車身、
    車牌號碼00-0000 號汽車、車牌號碼00-0000 號汽牌2 面贓
    物認領保管單、陳慈霞之勘察採證同意書各1 份、車輛詳細
    資料報表3 份、屏東縣政府警察局屏東分局萬丹分駐所受（
    處）理案件證明單2 份、屏東縣政府警察局內埔分局龍泉派
    出所受（處）理案件證明單1 份、屏東縣政府警察局屏東分
    局刑案現場勘查採證報告表1 份暨照片12張、監視器影像畫
    面截圖8 張、現場暨採證照片6 張等件在卷可稽（見警卷第
    3 至4 、33至57頁），足認被告上開任意性自白與事實相符
    ，堪採為認定事實之依據。又被告雖於本院審理中供稱：我
    是用螺絲起子把車牌號碼00-0000 號汽車車牌2 面轉掉等語
    （見本院卷第82頁），惟審諸被告於警詢及偵查中均一致供
    稱：我拿車內的扳手把車牌拔下來等語（見警卷第6 頁；偵
    卷第62頁），衡以被告於警詢、偵查中所為之證述距案發日
    較近，當時記憶自較深刻，可立即反應所知，不致因時隔日
    久而遺忘案情。是此，自應以被告於警詢及偵查中前開所為
    之供述，較為可採，堪認被告如附表編號3 所示竊盜犯行，
    係持扳手取下前開汽車車牌2 面等情無訛。綜上，本件事證
    明確，被告上開犯行，洵堪認定，應予依法論科。
三、論罪科刑
㈠、按刑法第321 條第1 項第3 款之攜帶兇器竊盜罪，係以行為
    人攜帶兇器為其加重條件，此所謂兇器，其種類並無限制，
    凡客觀上足以對人之生命、身體、安全構成威脅，具有危險
    性之兇器為已足，並不以攜帶之初有行兇之意圖為必要（最
    高法院79年台上字第5253號刑事判決意旨參照）。查被告持
    扳手1 支取下如附表編號3 所示車牌號碼00-0000 號汽車之
    車牌2 面乙情，業經本院認定如前；復衡以被告攜帶之扳手
    1 支係金屬製品，且足以供取下前開車牌2 面之用，顯係具
    有相當堅硬程度之金屬器具，足以對人之生命、身體安全構
    成威脅，在客觀上具危險性，自屬兇器無訛。是核被告如附
    表編號1 、2 所為，均係犯刑法第320 條第1 項之竊盜罪；
    如附表編號3 所為，係犯同法第321 條第1 項第3 款之攜帶
    兇器竊盜罪。又被告如附表編號1 至3 所示竊取告訴人黃詠
    鋒、被害人陳慈霞、吳雨恩如附表所示財物3 次犯行間，係
    侵害不同告訴人、被害人之財產法益，犯意各別，行為互殊
    ，自應分論併罰。
㈡、查被告前因①施用毒品案件，經本院以103 年度訴字第193
    號判決判處有期徒刑10月確定；②竊盜案件，經臺灣高雄地
    方法院以103 年度易字第551 號判決判處有期徒刑4 月確定
    ；③竊盜、妨害公務等案件，經臺灣嘉義地方法院以103 年
    度易緝字第17號判決判處有期徒刑10月、4 月確定；④竊盜
    案件，經本院以103 年度審易字第70號判決判處有期徒刑7
    月確定；⑤施用毒品案件，經臺灣高雄地方法院以103 年度
    審訴字第2068號判決判處有期徒刑10月、5 月確定；⑥竊盜
    案件，經本院以103 年度審易字第52號判決判處有期徒刑7
    月、4 月，上訴後，經臺灣高等法院高雄分院以104 年度上
    易字第7 號判決駁回確定；⑦竊盜案件，經本院以104 年度
    簡字第82號判決判處有期徒刑3 月確定；⑧竊盜案件，經臺
    灣臺南地方法院以105 年度簡字第1231號判決判處有期徒刑
    4 月確定；⑨竊盜案件，經本院以105 年度簡字第484 號判
    決判處有期徒刑4 月確定；前開各罪，經本院以105 年度聲
    字第1001號裁定，合併定應執行有期徒刑5 年確定，於108
    年7 月17日徒刑執行完畢出監等情，有臺灣高等法院被告前
    案紀錄表1 份在卷可查（見本院卷第19至58頁），其於受徒
    刑之執行完畢後，5 年以內故意再犯本案有期徒刑以上之數
    罪，均為累犯。參諸司法院釋字第775 號解釋意旨，係指構
    成累犯者，不分情節，一律加重最低本刑，於不符合刑法第
    59條所定要件之情形下，致生行為人所受之刑罰超過其所應
    負擔罪責之個案，不符罪刑相當原則、比例原則。於此範圍
    內，在修正前，為避免發生上述罪刑不相當之情形，法院就
    該個案應裁量是否加重最低本刑；依此，該解釋係指個案應
    量處最低法定刑、又無法適用刑法第59條在內減輕規定之情
    形，法院應依此解釋意旨裁量不予加重最低本刑。查被告於
    前揭徒刑執行完畢後，短期內再犯本案之3 罪，本案依被告
    構成累犯及本案犯罪情節，核無司法院釋字第775 號解釋所
    示罪刑不相當之情事，自均應依刑法第47條第1 項規定加重
    其刑。
㈢、按對於未發覺之罪自首而接受裁判者，減輕其刑，刑法第62
    條前段定有明文，此所謂「自首」，係以犯人在犯罪未發覺
    前，向該管公務員自承犯罪，而受法律之裁判為要件，所謂
    發覺，係指有偵查犯罪職權之公務員已知悉犯罪事實與犯罪
    之人而言，所謂知悉，固非以確知其人犯罪無誤為必要，而
    於對其發生嫌疑時，即得謂為已發覺；但此項對犯人之嫌疑
    ，仍須有確切之根據得為合理之可疑者，始足當之，若單純
    主觀上之懷疑，要不得謂已發生嫌疑（最高法院75年台上字
    第1634號、72年台上字第641 號刑事判決參照）。查被告於
    110 年10月15日警詢時供稱：（警員問：警方尋獲車牌號碼
    0000-00 號自小客車時，為何係懸掛00-0000 號前後車牌2
    面？）E5-6738 號車牌2 面是我行竊得手裝上去車牌號碼00
    00-00 號自小客車上……我於110 年9 月底凌晨1 至2 時許
    以扳手行竊00-0000 號車牌2 面等語（見警卷第6 頁）；復
    佐以證人吳雨恩於110 年10月18日警詢時證稱：今日警方通
    知我尋獲我母親吳貞毅名下00-0000 號自小客車車牌2 面，
    我來製作筆錄跟領回該車牌；我接獲警方通知後，於同日下
    午3 時許，在屏東縣○○鄉○○街路段○○○○○○號碼00
    -0000號自小客車車牌2 面已經遭竊未懸掛在自小客車上等
    語（見警卷第19至21頁），並有前引吳雨恩之屏東縣政府警
    察局屏東分局萬丹分駐所受（處）理案件證明單1 份在卷可
    稽。足見被告係於被害人吳雨恩110 年10月18日向警方報案
    其管領之車牌號碼00-0000 號自小客車車牌2 面遭竊前，即
    於同年月15日主動向警方坦認車牌號碼00-0000 號之車牌2
    面為其所竊取。是堪認被告係於其犯罪未被發覺前，主動向
    員警自首而願受裁判，爰依刑法第62條前段規定，就被告如
    附表編號3 所示竊盜犯行減輕其刑，並依法先加後減之。
㈣、爰以行為人之責任為基礎，審酌被告正值中壯年，具有謀生
    能力，不思憑己力正當賺取財物，貪圖不勞而獲，無視法律
    保護他人財產上權益之規定，任意竊取他人物品，價值觀念
    顯有偏差，所為殊值非難，且其前已多次因竊盜案件經法院
    判處罪刑確定（構成累犯部分不重複評價），素行非佳，有
    前引之臺灣高等法院被告前案紀錄表1 份在卷可佐，亦應為
    其不利之考量。惟念其犯後於偵審中尚能坦承犯行，態度尚
    可，且犯後均已將所竊得如附表編號1 至3 所示之車輛2 部
    及車牌2 面返還與告訴人黃詠鋒、被害人陳慈霞、吳雨恩，
    有前引之贓物認領保管單3 份在卷可參，堪認其犯罪所生實
    害稍有減輕；復兼衡其本案犯罪之動機、目的、手段及所竊
    取財物之價值，暨其自陳國小畢業之智識程度，案發時從事
    園藝工作，日薪約新臺幣1,000 元、未婚、無子女之家庭生
    活及經濟狀況（見本院卷第94頁）等一切情狀，分別量處如
    附表編號1 至3 「主文」欄所示之刑，並就被告如附表編號
    1 、2 所示犯行均諭知易科罰金之折算標準。復綜合考量整
    體犯罪非難評價、罪數所反映被告之人格特性與犯罪傾向、
    數罪對法益侵害之加重效應及刑罰之內部界限，就被告所犯
    如附表編號1 、2 得易科罰金部分，定其應執行刑如主文所
    示，並諭知易科罰金之折算標準。至被告所犯如附表編號3
    部分為不得易科罰金之罪，依刑法第50條第1 項但書第1 款
    之規定，自不予合併定應執行刑，附此說明。
四、沒收
㈠、按犯罪所得，屬於犯罪行為人者，沒收之。但有特別規定者
    ，依其規定。前二項之沒收，於全部或一部不能沒收或不宜
    執行沒收時，追徵其價額；犯罪所得已實際合法發還被害人
    者，不予宣告沒收或追徵，刑法第38條之1 第1 項、第3 項
    、第5 項分別定有明文。次按宣告前二條之沒收或追徵，有
    過苛之虞、欠缺刑法上之重要性、犯罪所得價值低微，或為
    維持受宣告人生活條件之必要者，得不宣告或酌減之，刑法
    第38條之2 第2 項亦定有明文。查被告於上揭時間、地點，
    竊取告訴人黃詠鋒及被害人陳慈霞、吳雨恩如附表編號1 至
    3 所示之車牌號碼00-0000 號、00-0000 號自用小客車各1
    部、00-0000 號自用小客車之車牌2 面，均係被告本案竊盜
    犯行之犯罪所得，惟上開車輛2 部及車牌2 面均已實際發還
    告訴人黃詠鋒、被害人陳慈霞、吳雨恩，有前引之贓物認領
    保管單3 份在卷可考，依刑法第38條之1 第5 項規定，自不
    予宣告沒收。至被告竊得之車牌號碼0000-00 號自用小客車
    之車牌2 面，雖為被告犯罪所得之物，且並未發還告訴人黃
    詠鋒，惟其本身客觀財產價值尚屬低微，且衡情可再行補發
    ，如宣告沒收、追徵價額則欠缺刑法上重要性，爰依刑法第
    38條之2 第2 項之規定，不予宣告沒收。
㈡、按供犯罪所用、犯罪預備之物或犯罪所生之物，屬於犯罪行
    為人者，得沒收之，刑法第38條第2 項定有明文。查被告本
    案如附表編號3 所示竊盜犯行所用之扳手1 支，雖係供被告
    犯罪所用之物，然被告於警詢及偵查中自承：該扳手1 支是
    我在車牌號碼00-0000 號自用小客車內拿的，我忘記丟在哪
    裡等語（見警卷第7 頁；偵卷第62頁），足見上開物品並非
    被告所有，自不予宣告沒收。至被告行竊時所使用之自備鑰
    匙1 支，固係被告所有供犯罪所用之物，惟既未扣案，復非
    屬違禁物，為避免日後執行沒收或追徵價額而過度耗費有限
    之司法資源，應認宣告沒收上開物品欠缺刑法上之重要性，
    爰依刑法第38條之2 第2 項規定，不予宣告沒收，附此敘明
    。
據上論斷，應依刑事訴訟法第273 條之1 第1 項、第299 條第1
項前段，刑法第320 條第1 項、第321 條第1 項第3 款、第47條
第1 項、第62條前段、第41條第1 項前段、第8 項、第51條第5
款，刑法施行法第1 條之1 第1 項，判決如主文。
本案經檢察官盧惠珍提起公訴，檢察官王雪鴻到庭執行職務。
中    華    民    國  111     年    1     月    19    日
                    刑事第三庭  法  官  黃虹蓁
以上正本證明與原本無異。
如不服本判決應於收受判決後20日內向本院提出上訴書狀，並應
敘述具體理由；其未敘述上訴理由者，應於上訴期間屆滿後20日
內向本院補提理由書（均須按他造當事人之人數附繕本）「切勿
逕送上級法院」。
中    華    民    國  111     年    1     月    19    日
                                書記官  陳恩慈                     
附錄本案論罪科刑法條：
中華民國刑法第320條
意圖為自己或第三人不法之所有，而竊取他人之動產者，為竊盜
罪，處五年以下有期徒刑、拘役或五十萬元以下罰金。
意圖為自己或第三人不法之利益，而竊佔他人之不動產者，依前
項之規定處斷。
前二項之未遂犯罰之。 
中華民國刑法第321條
犯前條第一項、第二項之罪而有下列情形之一者，處六月以上五
年以下有期徒刑，得併科五十萬元以下罰金：
一、侵入住宅或有人居住之建築物、船艦或隱匿其內而犯之。
二、毀越門窗、牆垣或其他安全設備而犯之。
三、攜帶兇器而犯之。
四、結夥三人以上而犯之。
五、乘火災、水災或其他災害之際而犯之。
六、在車站、港埠、航空站或其他供水、陸、空公眾運輸之舟、
車、航空機內而犯之。
前項之未遂犯罰之。
附表：
┌──┬────┬─────┬────┬──────────┬─────────┐
│編號│犯罪時間│ 犯罪地點 │被害人/ │犯罪方式及竊取之財物│主文              │
│    │        │          │告訴人  │                    │                  │
├──┼────┼─────┼────┼──────────┼─────────┤
│ 1  │110 年9 │位於屏東縣│被害人陳│被告見左列被害人停放│林天生犯竊盜罪，累│
│（即│月18日中│○○鄉○○│慈霞    │在左列犯罪地點之車牌│犯，處有期徒刑伍月│
│起訴│午12時許│路0 巷內某│        │號碼00-0000 號自用小│，如易科罰金，以新│
│書附│        │處        │        │客車1 部（價值新臺幣│臺幣壹仟元折算壹日│
│表編│        │          │        │【下同】5 萬元）無人│。                │
│號1 │        │          │        │看管，認有機可趁，遂│                  │
│）  │        │          │        │以自備鑰匙（未扣案）│                  │
│    │        │          │        │發動上開自用小客車引│                  │
│    │        │          │        │擎之方式，竊取上開自│                  │
│    │        │          │        │用小客車供作代步工具│                  │
│    │        │          │        │使用，並於110 年9 月│                  │
│    │        │          │        │19日晚間7 時許，將該│                  │
│    │        │          │        │車棄置在址設屏東縣○│                  │
│    │        │          │        │○鄉○○路0 段000 號│                  │
│    │        │          │        │之「○○保養場」對面│                  │
│    │        │          │        │。嗣經警接獲報案後，│                  │
│    │        │          │        │於同年月23日凌晨0 時│                  │
│    │        │          │        │許，在前開棄車地點尋│                  │
│    │        │          │        │得上開自用小客車（已│                  │
│    │        │          │        │發還），並採集該車車│                  │
│    │        │          │        │內後視鏡上所遺留之指│                  │
│    │        │          │        │紋送驗，鑑定結果與被│                  │
│    │        │          │        │告之指紋比對相符而循│                  │
│    │        │          │        │線查獲。            │                  │
├──┼────┼─────┼────┼──────────┼─────────┤
│ 2  │110 年9 │址設屏東縣│告訴人黃│被告見左列告訴人（起│林天生犯竊盜罪，累│
│（即│月19日晚│萬丹鄉萬丹│詠鋒    │訴書誤載為被害人，應│犯，處有期徒刑伍月│
│起訴│間7時許 │路2 段180 │        │予更正）停放在左列犯│，如易科罰金，以新│
│書附│        │號之「天佑│        │罪地點之車牌號碼0000│臺幣壹仟元折算壹日│
│表編│        │保養廠」對│        │-00 號自用小客車1 部│。                │
│號2 │        │面        │        │（約值2 萬元）無人看│                  │
│）  │        │          │        │管，認有機可趁，遂以│                  │
│    │        │          │        │自備鑰匙（未扣案）發│                  │
│    │        │          │        │動上開自用小客車引擎│                  │
│    │        │          │        │之方式，竊取上開自用│                  │
│    │        │          │        │小客車供作代步工具使│                  │
│    │        │          │        │用，並將該車棄置在位│                  │
│    │        │          │        │於高雄市○○區○○路│                  │
│    │        │          │        │000 之0號後方。嗣經 │                  │
│    │        │          │        │警接獲報案後循線查獲│                  │
│    │        │          │        │，並於110 年9 月30日│                  │
│    │        │          │        │（起訴書誤載為23日，│                  │
│    │        │          │        │應予更正）晚間9 時許│                  │
│    │        │          │        │，在前開棄車地點尋得│                  │
│    │        │          │        │上開自用小客車（已發│                  │
│    │        │          │        │還），然上開自用小客│                  │
│    │        │          │        │車之前後車牌2 面並未│                  │
│    │        │          │        │尋獲。              │                  │
│    │        │          │        │                    │                  │
├──┼────┼─────┼────┼──────────┼─────────┤
│ 3  │110 年9 │位於屏東縣│被害人吳│被告見左列被害人停放│林天生犯攜帶兇器竊│
│（即│月下旬某│○○鄉○○│雨恩    │在左列犯罪地點之車牌│盜罪，累犯，處有期│
│起訴│日凌晨1 │街路段某處│        │號碼00-0000 號自用小│徒刑柒月。        │
│書附│時至2 時│          │        │客車無人看管，認有機│                  │
│表編│許      │          │        │可趁，遂以客觀上足供│                  │
│號3 │        │          │        │兇器使用致人死傷之扳│                  │
│）  │        │          │        │手1 支（未扣案）拆卸│                  │
│    │        │          │        │並竊取上開自用小客車│                  │
│    │        │          │        │之車牌2 面，得手後旋│                  │
│    │        │          │        │即離去，並將前開車牌│                  │
│    │        │          │        │懸掛在其前所竊得車牌│                  │
│    │        │          │        │號碼00-0000 號自用小│                  │
│    │        │          │        │客車之車體上使用。嗣│                  │
│    │        │          │        │經警接獲報案後循線查│                  │
│    │        │          │        │獲，並於110 年9 月30│                  │
│    │        │          │        │日（起訴書誤載為23日│                  │
│    │        │          │        │，應予更正）晚間9 時│                  │
│    │        │          │        │許，在高雄市○○區○│                  │
│    │        │          │        │○路000 之0 號後方尋│                  │
│    │        │          │        │得前開車牌2 面（已發│                  │
│    │        │          │        │還）。              │                  │
└──┴────┴─────┴────┴──────────┴─────────┘